臺灣臺南地方法院民事判決
110年度訴字第79號
原      告  劉子華  
被      告  林之妍即林竺豌




訴訟代理人  簡涵茹律師
複 代 理人  王韻茹律師
被      告  邱群傑  


訴訟代理人  吳玉英律師
上列當事人間請求侵權行為損害賠償事件，經本院於民國110年5
月12日言詞辯論終結，判決如下：
    主    文
被告林之妍、甲○○應連帶給付原告新臺幣壹拾伍萬元，及林之妍
自民國110年1月20日起、甲○○自民國110年1月31日起，均至清償
日止，按週年利率百分之5計算之利息。
被告林之妍應給付原告新臺幣壹拾貳萬元，及自民國110年1月20
日起至清償日止，按週年利率百分之5計算之利息。
原告其餘之訴駁回。
訴訟費用新臺幣壹萬貳仟捌佰捌拾元，由被告林之妍、甲○○連
帶負擔百分之13即新臺幣壹仟陸佰柒拾肆元、被告林之妍另負擔
百分之10即新臺幣壹仟貳佰捌拾捌元，餘由原告負擔。
本判決第一項得假執行。但被告林之妍、甲○○如以新臺幣壹拾
伍萬元為原告預供擔保，得免為第一項之假執行。
本判決第二項得假執行。但被告林之妍如以新臺幣壹拾貳萬元為
原告預供擔保，得免為第二項之假執行。
原告其餘假執行之聲請駁回。 
    事實及理由
一、原告主張：原告與被告林之妍於民國108年2月14日登記結婚
　　，現仍婚姻關係存續中。原告於109年8月初發現被告甲○○明
    知林之妍已婚身分，卻與林之妍有如卷附證據資料所示之親
    密行為及對話，顯已逾越普通朋友間一般社交行為，並足動
    搖婚姻關係所應協力保持共同生活圓滿安全幸福之忠實目的
    ，不法侵害原告基於配偶關係之身分法益而達情節重大之程
    度。原告嗣於109年9月間另發現林之妍有利用微信帳號annb
    aby向不特定人說明性交易時間、次數及性行為方式，並與
    不特定人從事性交易，林之妍此舉亦侵害原告基於配偶關
　　係之身分法益而有情節重大之程度。為此，依據侵權行為損
    害賠償之法律關係，就林之妍、甲○○間不當往來部分，請求
    其二人連帶給付精神慰撫金新臺幣（下同）60萬元；另就林
    之妍從事性交易部分，請求林之妍給付精神慰撫金60萬元
　　。並聲明：㈠被告應連帶給付原告60萬元，及自起訴狀繕本
    送達翌日起至清償日止，按週年利率百分之5計算之利息。㈡
    林之妍應給付原告60萬元，及自起訴狀繕本送達翌日起至
　　清償日止，按週年利率百分之5計算之利息。㈢願供擔保，請
    准宣告假執行。
二、被告方面：
　㈠林之妍部分：
　　⒈原告所提出之訊息對話圖片，原均係存於林之妍手機中，
      林之妍從未將手機密碼提供給任何人，且手機設有FaceID
　　　，原告未經林之妍同意，私自以錄影、拍照方式取得原證
　　　二、三、四，已違反刑法第315條之1規定，顯屬不法取得
      之證據，應無證據能力。又觀之原告所提出之原證二訊息
      內容圖片，無法看出被告間有何親密對話；原證四錄影光
      碟，亦無法證明被告間有何不當往來；卷附第101-111頁
      截圖照片，内容並未有何踰矩之處，應無法認定兩人有何
　　　不正常男女交往關係；卷附第113-119頁之截圖照片，僅
      能看出當天可能係為甲○○過生日，然並無法看出究竟係何
      人為甲○○過生日？當天有多少人在場？實難僅憑甲○○手持
      生日蛋糕之照片，即認定被告二人有何侵害原告配
　　　偶權之行為；卷附第121-125頁之截圖照片內容，實難認
      被告二人有一起睡覺或任何侵害原告配偶權之行為；又林
      之妍曾借居富北街女性友人家中，為節省停車費，才會將
      所有車號000-0000號車輛停放在甲○○住家附近不用收費的
      地方，尚難僅憑林之妍車輛之停放位置，逕認被告二人有
      不正常男女交往關係，更無其他證據可證被告間有原告所
      主張之情事。原告主張被告間有不當交往行為，請求連
　　　帶給付60萬元，應無理由。
　　⒉原告雖提出卷附第127-141頁之微信訊息截圖為其論據，惟
      某些訊息僅有傳送方訊息，無他人回應訊息，難看出林之
      妍有完成性交易之情事，原告據此主張林之妍有與人為性
      交易之行為，請求應給付60萬元，亦無理由。
　　⒊如認原告本件請求有理由，因原告每月需支出的生活費用
　　　，已將其每月4萬餘元薪資幾乎消耗殆盡，無法再支應家
      中每月含房屋貸款約25,000元之生活開銷，原告將家庭經
      濟重擔交給林之妍一人承擔，林之妍代原告繳納多項生活
　　　所需費用，早已入不敷出，原告卻不願溝通，導致兩人無
　　　法繼續維持婚姻生活，自109年8月起即分居至今。原告上
　　　開請求金額亦屬過高，應予酌減。
　　⒋並聲明：
　　　⑴原告之訴駁回。
　　　⑵如受不利判決，願供擔保請准宣告免為假執行。
　㈡甲○○部分：
　　⒈原告所提出之訊息對話圖片及影片，應均係保存於林之妍
      手機中，林之妍就其手機設有密碼保護，原告係以侵害林
　　　之妍隱私權之方式取得卷附資料，且本案未涉及何公益，
      原告行為已逾越合理範圍、違反誠信原則，其所提證據應
      無證據能力。
　　⒉縱認有證據能力，原告所提證據，亦難認被告二人間有何
      親密行為或對話，遑論有何逾越正常男女間之一般正常社
      交行為。況部分照片之日期時間為原告自行填載，部分則
      未顯示日期及時間，甲○○否認該日期及時間之真實性。
　　⒊原證四之光碟内容，係林之妍自行製作之影片紀錄，縱影
　　　片内容有甲○○之睡覺照片，但同樣未有被告二人踰矩之行
      為，另甲○○手拿生日蛋糕之照片，亦無法證明係由林之妍
      替甲○○慶生，縱林之妍有為甲○○過生日，然替友人慶生亦
      屬正常社交行為之一，並無逾越一般男女正常之交友關係
      。
　　⒋甲○○並不知悉林之妍為有配偶之人，原告應就甲○○知悉林
      之妍為有配偶之人負舉證責任。原告雖提出原證五照片，
      主張甲○○明知林之妍為有配偶之人，惟原證五僅係甲○○趴
      在客廳之照片及原告坐在客廳之對照照片，該照片除僅能
      顯示甲○○有曾趴在客廳沙發上之外觀外，照片中並無出現
      任何可讓甲○○知悉林之妍係已婚身分之居家擺件或照片，
      從而原告以原證五之對照照片作為甲○○知悉林之妍已婚身
      分之證明，亦無理由。
　　⒌至於林之妍為何要將其車輛停放在臺南市○區○○路○段000號
      前，甲○○並不知悉，原告單以數張停車照片即欲作為被告
      二人同宿之證明，要難可採。
　　⒍原告請求甲○○連帶賠償60萬元，並無理由，縱認其得請求
      賠償，原告所請求之金額亦屬過高，應予酌減。
　　⒎並聲明：
　　　⑴原告之訴駁回。
　　　⑵如受不利判決，願供擔保請准宣告免為假執行。
三、兩造不爭執事項為： 
  ㈠原告與林之妍於108年2月14日結婚，現仍婚姻關係存續中。
  ㈡被告對於二人認識，及本院卷第101-125頁照片中之男女確為
    被告二人不為爭執。
  ㈢原告於109年8月19日傳送訊息至甲○○0000000000門號之手機
    ，甲○○未予回應。
  ㈣林之妍之手機設有FACE ID。
四、得心證之理由：
  ㈠原告所提出之對話紀錄及照片或影片（不含原告自己註記之
    文字），有證據能力：
　　⒈按民事訴訟之目的旨在解決紛爭，維持私法秩序之和平及
      確認並實現當事人間實體上之權利義務，為達此目的，有
      賴發現真實，與促進訴訟。惟為發現真實所採行之手段，
      仍應受諸如誠信原則、正當程序、憲法權利保障及預防理
      論等法理制約。又民事訴訟之目的與刑事訴訟之目的不同
      ，民事訴訟法並未如刑事訴訟法對證據能力設有規定，就
      違法收集之證據，在民事訴訟法上究竟有無證據能力？尚
      乏明文規範，自應權衡民事訴訟之目的及上述法理，從發
      現真實與促進訴訟之必要性、違法取得證據所侵害法益之
      輕重、及防止誘發違法收集證據之利益(即預防理論)等加
      以衡量，非可一概否認其證據能力。苟欲否定其證據能力
      ，自須以該違法收集之證據，係以限制他人精神或身體自
      由等侵害人格權之方法、顯著違反社會道德之手段、嚴重
      侵害社會法益或所違背之法規旨在保護重大法益或該違背
      行為之態樣違反公序良俗者，始足當之(最高法院104年度
      台上字第1455號裁判意旨參照)。
　　⒉被告雖辯稱原告提出被告間對話紀錄、照片、影片、林之
　　　妍微信中之對話紀錄，為原告以妨害秘密之非法方式取得
　　　，應不得作為證據使用云云。惟被告對本院卷第101至125
　　　頁照片中之男女確為被告二人不為爭執（不爭執事項㈡）
　　　，林之妍對本院卷第127至141頁截圖，亦未否認為真正，
      僅爭執無法作為認定林之妍性交易之行為（本院卷第151
      頁），另無證據顯示前開對話紀錄、照片、影片，係原告
　　　以教唆或以強暴或脅迫方式所取得。本院審酌婚姻係以夫
      妻之共同生活為其目的，配偶應互相協力及保持共同生活
　　　之圓滿，夫妻雙方應互負忠誠之義務，為法律所保護之法
　　　益，夫妻是否違反該義務，涉及夫妻各自生活上之隱私，
      此項隱私權在夫妻應互負忠誠義務下，應有所退讓，況配
      偶是否違反忠誠義務，本質上具有高度隱密性，證據之取
      得本極其困難。則上開對話紀錄、照片、影片既為真正，
      自得採為本件判斷之證據。惟原告自己註記之文字，僅係
      其個人就上開對話紀錄、照片、影片之解讀或註釋，自不
      能資為證據，附此敘明。
　㈡按因故意或過失不法侵害他人權利者，負損害賠償之責任；
    故意以背於善良風俗之方法，加損害於他人者亦同；不法侵
    害他人之身體、健康、名譽、自由、信用、隱私、貞操，或
    不法侵害其他人格法益而情節重大者，被害人雖非財產上之
    損害，亦得請求賠償相當之金額。此於不法侵害他人基於父
    、母、子、女或配偶關係之身分法益而情節重大者準用之，
    民法第184條第1項、第195條第1項前段、第3項分別定有明
    文。而婚姻係以夫妻之共同生活為其目的，配偶應互相協力
    保持其共同生活之圓滿安全及幸福，而夫妻互守誠實，係為
    確保其共同生活之圓滿安全及幸福之必要條件，故應解為配
    偶因婚姻契約而互負誠實之義務，配偶之一方行為不誠實，
    破壞共同生活之圓滿安全及幸福者，即為違反因婚姻契約之
    義務而侵害他方之權利（最高法院55年台上字第2053號判決
    意旨參照）。是侵害配偶關係所生身分法益之行為，並不以
    通姦行為為限，倘夫妻任一方與他人間存有逾越朋友交遊等
    一般社交行為之不正常往來，甚而肌膚之親，其行為已逾社
    會一般通念所能容忍之範圍，已達破壞婚姻共同生活之圓滿
    安全及幸福之程度，即足當之。次按當事人主張有利於己之
    事實者，就其事實有舉證之責任，民事訴訟法第277條前段
    亦有明文。而證明應證事實之證據資料，並不以可直接單獨
    證明之直接證據為限，凡先綜合其他情狀證明某事實，再由
    某事實為推理資以證明應證事實，該證明某事實之間接證據
    ，亦包括在內，故綜合間接證據及全辯論意旨，本於推理之
    作用，依自由心證而為事實之認定，非法所不許。
　㈢原告主張被告間有不正當交往行為，業已侵害原告基於配偶
    關係之身分法益而情節重大之程度，其得依民法第184條第1
    項、第185條第1項、第195條第1、3項規定請求被告連帶賠
    償精神慰撫金等語，為被告所否認，並以前詞置辯，經查：
　　⒈觀諸本院卷第101至125頁截圖照片，本院審酌被告二人有
      多張合照，其中不乏牽手（第103頁上圖）、臉貼臉（第1
      05頁下圖、第115頁上圖）、林之妍近距離對著甲○○的臉
      嘟嘴（第107頁下圖）、勾肩搭背（第113頁下圖、第117
      頁上圖、第123頁）及甲○○以臉部趴在林之妍肩上睡覺（
      第121頁下圖）等情形，因女性之臉、肩、背部均屬身體
      敏感部位，非有一定交情，應無隨意容任他人碰觸之可能
      ，且一般異性朋友即使併肩而行或併肩而坐，若無特殊情
      愫，衡情不致有身體相互依偎或牽手之動作，縱出於一時
      無意之舉，應僅偶而肢體碰觸，然本件被告二人間長時間
      、經常性的肢體碰觸之次數頻繁，而且碰觸的部位遍及臉
      、肩、背部等身體敏感部位，更有甲○○以臉部趴在林之妍
      肩上睡覺之情，是被告間之交往，業已逾越正常異性朋友
      之交友關係，應可認定。
　　⒉復由被告間對話紀錄顯示「（林之妍：傳送甲○○睡覺照片
      ）」、「（甲○○：）帥照呢」、「（林之妍：）我眼裡我
      心裡」、「（甲○○：）好的事物要跟大家分享」、「（林
      之妍：）別的可以，你不行」等語（第109頁下圖），亦
      足見其二人間有相當程度之親密感情互動，衡情亦已超乎
      社會一般人認知有配偶之人與其他異性友人間正當往來之
      程度，足以破壞原告婚姻之圓滿幸福，亦應認已達不法侵
      害原告基於配偶關係之身分法益，且情節重大。
　　⒊被告雖辯稱甲○○並不知悉林之妍為有配偶之人云云，然依
      被告間之對話紀錄，林之妍對甲○○稱：「…其實去年8月你
      來我家的事情是有被發現的，只是我沒告訴你，所以我生
      日才會這麼糟糕…」等語（補字卷第25頁），依一般社會
      常理，被告二人均為成年人，若是正常朋友交往，毋須擔
      心去對方家中會被人發現之問題，應可推知甲○○知悉林之
      妍與配偶同住，所以不能被發現，亦難認被告此部分之抗
      辯為有理由。
　　⒋原告另主張被告二人一同夜宿一處等情，固據提出照片為
      據（第121頁、第172-183頁），惟依照片所示，拍攝時間
      雖有夜色昏暗及白天時，然均僅能認定林之妍有於晚上時
      間進入被告住處，白天時間被告二人自甲○○住處旁巷子出
      來，或甲○○有於晚間進入林之妍店面，尚難逕以認定林之
      妍有留宿甲○○家中，或甲○○有留宿林之妍店面之事實；然
      而甲○○既知林之妍為有配偶之人，被告二人應知所分際，
      盡量避免單獨同時處於隱密空間，因此，即使本院認為上
      開照片並無法證明被告二人一同夜宿一處，然被告二人於
      晚上時間單獨進出彼此住處或店面，依社會通
　　　念觀之，其等此部分之互動方式，亦已逾越一般朋友間合
      理往來範圍，應可認定。
　　⒌依上所述，原告主張被告間有不正當交往行為，業已侵害
      原告基於配偶關係之身分法益而情節重大之程度，原告因
　　　此受有精神上之痛苦，應為可採。從而，原告依侵權行為
　　　之法律關係，請求被告連帶賠償其非財產上之損害，為有
　　　理由，應予准許。
　㈣原告另主張林之妍與不特定人從事性交易，亦侵害原告基於
    配偶關係之身分法益而有情節重大之程度，其得依民法第18
    4條第1項、第195條第1、3項規定請求林之妍賠償精神慰撫
    金等語，固為林之妍所否認，並以前詞置辯；惟查，林之妍
　　對原告所提出之微信對話紀錄之真正並未有爭執（本院卷第
　　151頁），僅爭執自該些對話紀錄中無法看出林之妍實際上
    已有進行性交易云云，而觀諸其中對話紀錄顯示「（Stan：
    ）五樓2505，我在房間等你」、「（林之妍：）在停車，等
    我一下」等語（第127頁上圖），可知林之妍明知自己為有
    配偶之人，而與他人相約於旅館房間見面，再綜合林之妍於
    多段對話紀錄中稱「2小時8k，3小時10k」、「要戴套，不
    做：SM、肛交、口爆、顏射」等語（第127頁下圖、第129頁
    上圖、第131頁下圖、第133頁下圖、第137頁上圖、第186、
    187頁下圖），已具體提及收費與提供服務之方式，本院審
    酌上開對話紀錄之對話對象並非一人、時間約數月有
　　餘，應可推認林之妍確實有從事性交易服務之事實，其行為
    已侵害原告基於配偶關係之身分法益，且達情節重大之程度
    ，原告主張其因此受有精神上之痛苦，應為可採。從而，
　　原告依侵權行為之法律關係，請求林之妍就此部分賠償其非
    財產上之損害，亦有理由，應予准許。
　㈤按被害人受有非財產上損害，請求加害人賠償相當金額之慰
    撫金時，法院對於慰撫金之量定，應斟酌實際加害情形、所
    造成之影響、被害人痛苦之程度、兩造之身分地位、經濟情
    形及其他各種狀況，以核定相當之數額（最高法院47年台上
    字第1221號、51年台上字第223號判決意旨參照）。本院審
    酌被告二人侵害原告基於配偶關係之身分法益而情節重大，
　　，並兼衡兩造107、108年度財產所得調件明細資料記載所得
    及財產之經濟狀況，暨其等身分地位及原告因婚姻破裂所受
    精神痛苦等情狀，認原告就被告二人間有不正當交往關係部
    分，請求之精神慰撫金以15萬元為適當；就林之妍從事性交
    易部分，衡酌林之妍性交易服務對象非僅一人、時間約數月
    餘，然原告並非親眼所及，而係事後經由林之妍手機相關資
    料知悉，且對話紀錄之內容是否全然付諸實施亦未可知等情
    ，認原告此部分得請求之精神慰撫金以12萬元為適當，逾此
    範圍之請求，尚難准許。
五、綜上所述，原告依侵權行為之法律關係，請求被告連帶給付
　　15萬元，林之妍另給付12萬元，及均自起訴狀繕本送達翌日
    即林之妍自110年1月20日起、甲○○自110年1月31日起，均
　　至清償日止，按週年利率百分之5計算之利息，為有理由，
　　應予准許；逾此金額之請求，則屬無據，應予駁回。
六、本件為判決基礎之事證已臻明確，兩造其餘攻擊防禦方法及
　　所提證據，核與本件判決結果不生影響，爰不另一一論述，
　　併予敘明。　　
七、本件訴訟費用為原告繳納之第一審裁判費12,880元，爰依兩
　　造勝敗比例，判決如主文第4項所示。　　
八、本判決原告勝訴部分，係命被告給付金額未逾50萬元所為之
    判決，爰依民事訴訟法第389條第1項第5款規定，依職權宣
    告假執行，並依同法第392條第2項規定，依被告聲請宣告被
    告得預供擔保，免為假執行；至於原告敗訴部分，其假執行
    之聲請已因訴之駁回而失所附麗，應併予駁回。
九、訴訟費用負擔之依據：民事訴訟法第79條、第85條第1、2項
　　。
中　　華　　民　　國　　110 　年　　5 　　月　　31　　日
                    民事第五庭  法  官  張家瑛
以上正本係照原本作成。
如不服本判決，應於判決送達後20日內向本院提出上訴狀。如委
任律師提起上訴者，應一併繳納上訴審裁判費。
中　　華　　民　　國　　110 　年　　5 　　月　　31　　日
                                書記官  陳雅婷